【裁判字號】    97,審訴,3195
【裁判日期】    971226
【裁判案由】    偽證
【裁判全文】
臺灣桃園地方法院刑事判決            97年度審訴字第3195號
公  訴  人  臺灣桃園地方法院檢察署檢察官
被      告  甲○○
上列被告因偽證案件，經檢察官提起公訴（97年度偵字第17803
號），被告於本院準備程序進行中，就被訴事實為有罪之陳述，
經本院告知簡式審判程序意旨，並聽取公訴人及被告之意見後，
本院合議庭裁定改依簡式審判程序審理，茲判決如下：
    主  文
甲○○證人，於檢察官偵查時，於案情有重要關係之事項，供前
具結，而為虛偽陳述，累犯，處有期徒刑伍月。
    事實及理由
一、犯罪事實：緣甲○○前因竊盜案件，經本院分別以93年度易
    字第1152號判決判處有期徒刑8 月、以94年度易字第514 號
    判決判處有期徒刑1 年而確定在案，上開二罪經本院以94年
    度聲字第2839號裁定應執行刑為1 年7 月而確定在案，於民
    國96年4 月24日執行完畢（於本案構成累犯）；詎其竟仍不
    知悔改，與劉銘家（綽號忠忠，所涉竊盜部分，另案經臺灣
    桃園地方法院檢察署檢察官為不起訴處分）及某年籍不詳、
    綽號「阿明」之人分別均為朋友，明知劉銘家與「阿明」係
    不同人，且於97年3 月22日及3 月23日，乃係「阿明」及劉
    銘家分別與其前往桃園縣蘆竹鄉○○路○ 段112 號之台茂購
    物中心7 樓停車場，而於3 月22日其係由「阿明」駕駛其向
    劉銘家所借用之車號DX－89 76 號自用小客車，其並乘坐於
    車內副駕駛座，2 人一同前往上開停車場內竊取消防設施白
    鐵蓋8 面得手後，前往設於桃園縣蘆竹鄉○○路○ 段143 巷
    19 號 之順圓資源回收場，以新臺幣7, 141元之價格，變賣
    該白鐵蓋之事實，竟基於偽證之犯意，在臺灣桃園地方法院
    檢察署97年度偵字第9912號劉銘家被訴竊盜案件偵查時，先
    於97 年5月21日上午9 時57分許，在臺灣桃園地方法院檢察
    署第6 偵查庭，傳訊其以證人身分作證時，就3 月22日、3
    月23 日 何人與其前往台茂購物中心行竊之於案情有重要關
    係之事項，供前具結而為虛偽證稱：「乃阿明與其前往該購
    物中心行竊2 次」；又再改稱：「第1 次偷白鐵蓋時，阿明
    有幫忙開車，第2 次阿明不曉得其竊取白鐵蓋，當時有事先
    走，所以沒載阿明及白鐵蓋離開」；復承上開偽證之單一犯
    意，於97年7 月2 日下午3 時55分許，在臺灣桃園地方法院
    檢察署第12偵查庭，就同一事項供前具結而接續為虛偽證稱
    ：「劉銘家綽號忠忠，之前所說的阿明，就是忠忠，卷附照
    片1 的人是忠忠，3 月22日忠忠有一起到台茂搬白鐵蓋，且
    幫忙開車載白鐵蓋去回收場」等語，其所為虛偽之陳述，足
    生影響該案認定結果，嗣經臺灣桃園地方法院檢察署檢察官
    告知劉銘家於偵查中所為之供詞後，其始於該案即於97年7
    月2 日偵查中向臺灣桃園地方法院檢察署自白劉銘家並未於
    3 月22日與其一同行竊而查獲，並由臺灣桃園地方法院檢察
    署檢察官將劉銘家為不起訴處分確定在案。
二、證據名稱：
  (一)被告甲○○於檢察官訊問及本院審理時之自白。
  (二)證人劉銘家、林廷緯於檢察官訊問之證述。
  (三)監視器翻拍照片10張、刑案現場照片10張、贓物領據（保管
    ）單1 紙、臺灣桃園地方法院檢察署之97年5 月21日及97年
    7 月2 日訊問筆錄、證人結文各1 份、劉銘家之臺灣桃園地
    方法院檢察署檢察官97年度偵字第9912號不起訴處分書。
  (三)臺灣高等法院被告前案紀錄表1 份。
三、按刑法上之偽證罪，為形式犯，不以結果之發生為要件，證
    人於供前或供後具結而就案情有重要關係事項，故為虛偽陳
    述，其犯罪即成立，而該罪所謂於案情有重要關係之事項，
    則指該事項之有無，足以影響於裁判之結果者而言，至於其
    虛偽陳述，法院已否採為裁判或檢察官據為處分之基礎，或
    有無採為基礎之可能，皆於偽證罪之成立無影響（最高法院
    著有71年度台上字第8127號、84年度台上字第3949號判例可
    資參照）。查被告於前開案件之偵查庭中之證詞既非屬實，
    若承辦檢察官因此採信，則劉銘家可能因該證言而遭檢察官
    起訴，甚至經法院判處有罪，是其上揭證詞自屬與案情有重
    要關係之事項無誤；故核被告所為，係犯刑法第168 條之偽
    證罪。被告雖接續2 次偽證之行為，但均係在同一案件中，
    且偽證內容屬同一重要事項，復係侵害同一國家審判權之法
    益，應僅成立單純一罪。復查，被告有如事實欄一所示刑之
    執行紀錄，此有臺灣高等法院被告前案紀錄表附卷足稽，被
    告於受有期徒刑之執行完畢後，5 年內故意再犯本件有期徒
    刑以上之罪，為累犯，應依刑法第47條第1 項規定，加重其
    刑。又按刑法第172 條之規定，並不專在獎勵犯罪人之悛悔
    ，而要在引起偵查或審判機關之易於發見真實，以免被誣告
    人終於受誣，故不論該被告之自白在審判前或審判中，自動
    或被動，簡單或詳細，1次 或2 次以上，並其自白後有無翻
    異，苟其自白在所誣告（偽證）之案件裁判確定以前，即應
    依該條減免其刑（最高法院31年上字第345 號著有判例亦可
    資參照）。查被告於97年7 月2 日下午，在臺灣桃園地方法
    院檢察署檢察官偵辦劉銘家涉嫌竊盜案件時，自白供稱忠忠
    跟阿明是不同人，最早伊是要幫忠忠脫罪所以都說是阿明，
    為了維護阿明、忠忠而作偽證等語，有上開偵訊筆錄在卷可
    稽（見97年度偵字第9912號卷第112 、113 頁）。嗣檢察官
    則據此於97年10月28日以97年度偵字第9912號對劉銘家為不
    起處訴處分乙節，亦有該不起訴處分書在卷可憑。由此可知
    ，被告於所虛偽陳述之案件裁判確定前自白，應依刑法第17
    2 條規定，減輕其刑。被告同時有刑之加重及減輕事由，應
    依法先加後減之。爰審酌被告之素行，犯罪之動機、目的、
    手段，為維護朋友而為虛偽證言之動機，妨害國家司法公正
    與真實發現，所生危害非輕，惟念其犯後能坦承犯行、深感
    悔悟等一切情狀，量處如主文所示之刑，以示懲戒。
據上論斷，應依刑事訴訟法第273 條之1 第1 項、第299 條第1
項前段、第310 條之2 、第454 條第1 項，刑法第168 條、第47
條第1 項、第172 條，判決如主文。
本案經檢察官丁俊成到庭執行職務。
中    華    民    國    97    年    12    月    26    日
                  刑事庭  法  官      林靜梅
以上正本證明與原本無異。
如不服本判決，應於判決送達後10日內向本院提出上訴狀（應附
繕本），其未敘述上訴理由者，應於上訴期間屆滿後20日內補提
理由書狀於本院，上訴於臺灣高等法院。
                          書記官      林韡婷
中    華    民    國    97    年    12    月    26    日
本案論罪科刑法條：
刑法第168條
  於執行審判職務之公署審判時或於檢察官偵查時，證人、鑑定
人、通譯於案情有重要關係之事項，供前或供後具結，而為虛偽
陳述者，處7 年以下有期徒刑。
刑法第172 條：
  犯第168 條至第171 條之罪，於所虛偽陳述或所誣告之案件，
裁判或懲戒處分確定前自白者，減輕或免除其刑。


司法院資訊處製作；財團法人民間司法改革基金會備份。
